【裁判字號】    99,簡上,106
【裁判日期】    990617
【裁判案由】    給付會款
【裁判全文】
臺灣臺中地方法院民事判決  99年度簡上字第106號
上  訴  人  丙○○
訴訟代理人  丁○○
被上訴人    戊○○
上列當事人間請求給付會款事件，上訴人對於中華民國99年2月
8日本院台中簡易庭98年度中簡字第3540號第一審判決提起上訴
，本院於99年6月2日言詞辯論終結，判決如下：
    主    文
原判決關於駁回上訴人後開第二項之訴部分及訴訟費用之裁判廢
棄。
被上訴人應再給付上訴人新台幣萬玖仟元，及自民國九十八年
十二月四日起至清償日止，按年息百分之五計算之利息。
第一審訴訟費用新台幣佰伍拾玖元及第二審訴訟費用新台幣壹
仟伍佰元，由被上訴人負擔。
    事實及理由
一、本件上訴人主張：伊於民國90年10月15日參加第一審共同被
    告洪麗觀(即洪瑞羚)召集之合會，每會份每月應繳會款新台
    幣(下同)5萬元，連同會首共19會份，於每月15日開標。至
    第9會即91年6月15日後，洪麗觀倒會致合會不能繼續進行，
    其嗣後返還伊會款33萬元，尚欠12萬元。被上訴人為系爭合
    會之會員，於90年12月15日得標，系爭合會倒會後，其應繳
    10期會款共50萬元予未得標之會員10人，伊應分得5萬元。
    詎被上訴人迄未給付，求為命被上訴人給付伊5萬元，及自
    起訴狀繕本送達翌日起至清償日止，按年息百分之5計算利
    息之判決(第一審判決命被上訴人給付上訴人1萬1千元本息
    ，駁回上訴人其餘請求，被上訴人對其敗訴部分，未據聲明
    不服)。
二、被上訴人則以：系爭合會倒會後，伊已將會款34萬元交與訴
    外人甲○○轉交活會會員，尚欠會款11萬元，上訴人僅得請
    求伊給付1萬1千元等語，資為抗辯。
三、上訴人就其主張之事實已據提出互助會簿為證，被上訴人及
    第一審共同被告洪麗觀對於系爭合會於第9會後倒會，被上
    訴人為死會會員，尚應繳10期會款等情不爭執，自屬真實。
    按合會不能繼續進行時，會首及已得標會員應給付之各期會
    款，應於每屆標會期日平均交付於未得標之會員。會首就已
    得標會員應給付之上開會款，負連帶責任。上開會款遲付達
    兩期之總額時，未得標會員得請求給付全部會款，民法第
    709條之9第1、2、3項定有明文。系爭合會連會首共19會份
    ，於第9會後倒會，不能繼續進行，被上訴人為已得標會員
    ，尚應繳10期會款共50萬元，平均交付於未得標之會員10人
    ，各應得5萬元。被上訴人雖抗辯：伊已繳納死會會款34萬
    元與訴外人甲○○，轉交訴外人乙○○分配予各活會會員；
    洪麗觀及證人甲○○亦稱：被上訴人確有繳付該款云云，惟
    為上訴人所否認。被上訴人縱已繳付該死會款34萬元，仍須
    經上訴人收受，始生清償效力。洪麗觀證稱：伊不知甲○○
    、乙○○如何分配該款；甲○○於原審證述，亦未敘明確已
    將該款交付上訴人收受，自不足為被上訴人有利之證明。被
    上訴人就此不能舉證證明，尚難採信。從而，上訴人請求被
    上訴人給付伊5萬元，及自起訴狀繕本送達之翌日即98年12
    月4日起至清償日止，按年息百分之5計算加付法定遲延利息
    ，洵屬正當，應予准許。原審命被上訴人給付上訴人1萬1千
    元本息，駁回上訴人其餘請求，關於上訴人敗訴部分(即3萬
    9千元本息部分)，尚有未洽。上訴論旨，指摘原判決此部分
    為不當，求予廢棄，為有理由。
四、據上論結，本件上訴為有理由。依民事訴訟法第436條之1第
    3項、第450條、第78條，判決如主文。
中    華    民    國    99    年    6     月    17    日
                  民事第六庭  審判長法  官  李彥文
                                    法  官  陳毓秀
                                    法  官  吳美蒼
正本係照原本作成。
不得上訴。
中    華    民    國    99    年    6     月    17    日
                                    書記官  李秋瓊

司法院資訊處製作；財團法人民間司法改革基金會備份。
